臺灣彰化地方法院刑事判決
111年度金訴字第88號
公  訴  人  臺灣彰化地方檢察署檢察官
被      告  魏明煌


上列被告因加重詐欺等案件，經檢察官提起公訴（111年度偵字
第1675號），本院依簡式審判程序判決如下：
    主  文
魏明煌犯三人以上共同詐欺取財罪，共貳罪，各處有期徒刑壹年
貳月、壹年肆月。應執行有期徒刑壹年陸月。
未扣案之犯罪所得新臺幣肆仟元沒收，於全部或一部不能沒收或
不宜執行沒收時，追徵其價額。
    事實及理由
一、本件犯罪事實、證據及應適用之法條，除下列事項外，餘均
    引用檢察官起訴書之記載（如附件）：
　㈠犯罪事實欄一、第20行以下所載「前往彰化縣大城鄉大城郵
    局，」及第29至30行以下所載「到彰化縣二林鎮台灣中小企
    業銀行二林分行，」均刪除。
　㈡犯罪事實一、㈡告訴人匯款時間更正為「上午9時2分許」。
　㈢補充證據「被告於本院程序中之自白」。
　㈣補充：核被告所為，均係犯刑法第339條之4第1項第2款之3人
    以上共同犯詐欺取財罪、洗錢防制法第14條第1項之一般洗
    錢罪。起訴書雖認被告本件所為均係犯同法第339條第1項普
    通詐欺取財罪，然業經公訴檢察官當庭更正起訴法條，本院
    並當庭告知上開被告更正後之罪名，予以表示意見之機會，
    對被告之防禦權並未受影響，又上開被告所犯罪名既經檢察
    官當庭變更，本院自無庸變更起訴法條，附此敘明。
二、按想像競合犯之處斷刑，本質上係「刑之合併」，其所謂從
    一重處斷，乃將想像競合犯組成之評價上數罪，合併為科刑
    一罪，其所對應之刑罰，亦合併其評價上數罪之數法定刑，
    而為一個處斷刑。易言之，想像競合犯侵害數法益者皆成立
    犯罪，論罪時必須輕、重罪併舉論述，同時宣告所犯各罪名
    ，包括各罪有無加重、減免其刑之情形，亦應說明論列，量
    刑時併衡酌輕罪部分量刑事由，評價始為充足，然後依刑法
    第55條前段規定「從一重處斷」，非謂對於其餘各罪可置而
    不論。因此，法院決定處斷刑時，雖以其中最重罪名之法定
    刑，做為裁量之準據，惟於裁量其輕重時，仍應將輕罪合併
    評價在內。再按洗錢防制法第16條第2項規定：犯前2條之罪
    ，在偵查或審判中自白者，減輕其刑。查被告雖於本院審理
    中，自白洗錢之犯行，然其既從一重之刑法加重詐欺罪處斷
    ，且該重罪並無法定減刑事由，自無從再適用上開條項規定
    減刑，惟仍應於量刑時一併審酌，附此敘明。
三、爰審酌被告不思依循正途獲取穩定經濟收入，竟貪圖不法錢
    財，擔任提領贓款之車手，價值觀念顯有偏差；又考量被告
    於犯後坦承犯行之犯後態度，暨其智識程度為國中畢業、生
    活狀況、犯罪所得、犯罪手法、所造成之損害等一切情狀，
    分別量處如主文所示之刑，並定其應執行刑。
四、經查，被告供承其上開2次犯行之報酬為4,000元，雖未扣案
    ，仍應依刑法第38條之1第1項前段、第3項規定宣告沒收，
    於全部或一部不能沒收或不宜執行沒收時，追徵其價額。
五、至被告所收取之其餘款項，固均為洗錢標的，然除其分得4,
    000元外，始終供稱其餘款項已交給集團內其他成員，尚無
    證據證明被告就其餘款項與所屬詐欺集團成員間，有事實上
    共同處分權限，是上開款項已不在被告支配佔有中，而無實
    際管領之權限，此部分自無從對被告諭知沒收或追徵。
六、依刑事訴訟法第273條之1第1項、第299條第1項前段、第310
    條之2、第450條第1項、第454條第2項，洗錢防制法第14條
    第1項，刑法第11條前段、第28條、第339條之4第1項第2款
    、第55條、第51條第5款、第38條之1第1項前段、第3項，刑
    法施行法第1條之1第1項，判決如主文。
七、如不服本判決，得於判決書送達之日起20日內，具狀向本院
    提起上訴。
本案經檢察官施教文提起公訴，檢察官楊閔傑到庭執行職務。
中　　華　　民　　國　　111 　年　　11　　月　　16　　日
                  刑事第四庭    法  官  林怡君
以上正本證明與原本無異。
如不服本判決應於收受判決後20日內向本院提出上訴書狀，並應
敘述具體理由。其未敘述上訴理由者，應於上訴期間屆滿後20日
內向本院補提理由書(均須按他造當事人之人數附繕本)「切勿逕
送上級法院」。
告訴人或被害人如對本判決不服者，應具備理由請求檢察官上訴
，其上訴期間之計算係以檢察官收受判決正本之日期為準。
中　　華　　民　　國　　111 　年　　11　　月　　16　　日
                                書記官  馬竹君
附錄論罪科刑法條：
洗錢防制法第14條
有第二條各款所列洗錢行為者，處7年以下有期徒刑，併科新臺
幣5百萬元以下罰金。
前項之未遂犯罰之。
前二項情形，不得科以超過其特定犯罪所定最重本刑之刑。
中華民國刑法第339條之4
犯第339條詐欺罪而有下列情形之一者，處1年以上7年以下有期
徒刑，得併科1百萬元以下罰金：
一、冒用政府機關或公務員名義犯之。
二、三人以上共同犯之。
三、以廣播電視、電子通訊、網際網路或其他媒體等傳播工具，
    對公眾散布而犯之。
前項之未遂犯罰之。
臺灣彰化地方檢察署檢察官起訴書
                                     111年度偵字第1675號
　　被　　　告　魏明煌　男　57歲（民國00年00月0日生）
　　　　　　　　　　　　住彰化縣○○鄉○○村○○路00號
　　　　　　　　　　　　國民身分證統一編號：Z000000000號
上列被告因詐欺案件，業經偵查終結，認應提起公訴，茲將犯罪
事實及證據並所犯法條分敘如下：
　　　　犯罪事實
一、魏明煌於網路上與年籍不詳之綽號「李灿」之詐騙集團成員
    聯繫，約定由魏明煌將其申請之中華郵政股份有限公司（下
    稱郵局）帳號000-00000000000000號帳戶及台灣中小企業銀
    行帳號000-00000000000號存摺照相後，透過通訊軟體LINE
    傳送給「李灿」，再由魏明煌依「李灿」指示提領匯入上開
    2帳戶之款項，再去購買比特幣，此時魏明煌於該不詳之詐
    騙集團成員「李灿」向其提出此提議時，應已預見其代為收
    取之款項可能係詐欺取財等犯罪所得之贓款，其代領款項之
    目的極有可能係詐騙集團為收取詐騙贓款，並製造金流斷點
    ，及掩飾、隱匿該詐騙所得之去向、所在。然魏明煌基於縱
    令屬實，仍不違背其本意，與不詳之詐騙集團成員共同意圖
    為自己不法之所有，基於詐欺取財及掩飾或隱匿特定犯罪所
    得之本質、去向等犯意聯絡，擔任「取款車手」之角色。㈠
    嗣該詐騙集團之成員於民國110年6月13日以暱稱
　　「Melvida Bullock」之牧師，透過通訊軟體微信傳送訊息
    給張晉華，佯稱其死亡後會將1筆1000萬歐元之遺產給張晉
    華，致張晉華陷入錯誤，於110年6月17日上午9時1分，在臺
    南市永樂郵局匯款新臺幣(下同）64,739元至魏明煌所有上
    開郵局帳戶後，魏明煌再依「李灿」指示，於110年6月18日
    上午9時22分，前往彰化縣大城鄉大城郵局，從上開郵局帳
    戶提領6萬元，再前往彰化縣大城鄉北平路76號7-11明城門
    市停車場，將該6萬元以購買比特幣為由交給姓名年籍不詳
    男子。㈡該詐騙集團之成員於110年6月初，以暱稱「Akio 
　　Yuto」透過臉書以交友名義認識莊惠芬，再以通訊軟體LINE
    傳送訊息給莊惠芬，佯稱其欠債60萬元，希望莊惠芬能匯款
    幫助他，致莊惠芬陷入錯誤，於110年6月28日上午8時30分
    ，從嘉義縣阿里山鄉農會匯款15萬元至魏明煌所有上開台灣
    中小企業銀行帳戶後，魏明煌再依「李灿」指示，於110年6
    月28日11時31分許，到彰化縣二林鎮台灣中小企業銀行二林
    分行，從上開台灣中小企業銀行提領15萬元，再前往彰化縣
    芳苑鄉斗苑路頂後段7號7-11芳苑門市停車場，將該15萬多
    元以購買比特幣為由交給2位姓名年籍不詳女子。魏明煌藉
    此獲利4000元。嗣經張晉華、莊惠芬發覺受騙後報警，為警
    循線查獲。
二、案經張晉華、莊惠芬訴由彰化縣警察局芳苑分局報告偵辦。
　　　　證據並所犯法條
一、證據清單及待證事實：
編號 證據名稱 待證事實 1 被告魏明煌警詢、偵查中之供述 被告依指示前往上開時、地取款之事實。 2 告訴人張晉華警詢中之指述 告訴人張晉華因詐騙集團成員之詐術，而於前開時、地匯款64,739元至被告所有上開郵局帳戶之事實。 3 告訴人莊惠芬警詢中之指述 告訴人莊惠芬因詐騙集團成員之詐術，而於前開時、地匯款15萬元至被告所有上開台灣中小企業銀行帳戶之事實。 4 被告所有上開郵局帳戶交易明細表 告訴人張晉華因詐騙集團成員之詐術，而於前開時、地匯款64,739元至被告所有上開郵局帳戶後，被告提領6萬元之事實。 5 被告所有上開台灣中小企業銀行帳戶交易明細表 告訴人莊惠芬於前開時間匯款15萬元至被告所有上開台灣中小企業銀行帳戶後，被告提領15萬元之事實。 6 台南永樂郵局存款人收執聯 告訴人張晉華前開時間匯款64,739元至被告所有上開郵局帳戶之事實。 7 阿里山鄉農會匯款申請書照片 告訴人莊惠芬於前開時間匯款15萬元至被告所有上開台灣中小企業銀行帳戶之事實。 8 內政部警政署反詐騙諮詢專線紀錄表（報案人張晉華、莊惠芬）、受理詐騙帳戶通報警示簡便格式表、金融機構聯防機制通報單、 告訴人張晉華、莊惠芬遭詐騙後報案紀錄。 
二、核被告魏明煌所為，係犯刑法第339條第1項之詐欺取財、違
    反洗錢防制法第14條第1項之一般洗錢等罪嫌。被告就前述
    犯行，與綽號「李灿」男子間有犯意聯絡及行為分擔，請論
    以共同正犯。被告上述詐欺取財、洗錢犯行，同時涉犯上開
    2罪名，為想像競合犯，請依刑法第55條規定，從一重之一
    般洗錢罪處斷。被告所犯上開2次詐欺、洗錢行為，犯意各
    別，請予以分論併罰。被告因上開2次詐騙行而獲取4,000元
    報酬，係屬犯罪所得請依法追徵之。
三、依刑事訴訟法第251條第1項提起公訴。
　　此　致
臺灣彰化地方法院
中　　華　　民　　國　  111　  年    03　  月    12   日
　　　　　　　　　　　　　　　 檢　察　官  施  教  文
本件正本證明與原本無異
中    華    民    國    111    年    04    月    08 　日
                               書  記  官  包  昭  文
附錄本案所犯法條全文
中華民國刑法第339條（普通詐欺罪）
意圖為自己或第三人不法之所有，以詐術使人將本人或第三人之
物交付者，處 5 年以下有期徒刑、拘役或科或併科 50 萬元以
下罰金。
以前項方法得財產上不法之利益或使第三人得之者，亦同。
前二項之未遂犯罰之。
洗錢防制法第2條
本法所稱洗錢，指下列行為：
一、意圖掩飾或隱匿特定犯罪所得來源，或使他人逃避刑事追訴
    ，而移轉或變更特定犯罪所得。
二、掩飾或隱匿特定犯罪所得之本質、來源、去向、所在、所有
    權、處分權或其他權益者。
三、收受、持有或使用他人之特定犯罪所得。
洗錢防制法第14條
有第二條各款所列洗錢行為者，處 7 年以下有期徒刑，併科新
臺幣 5 百萬元以下罰金。
前項之未遂犯罰之。
前二項情形，不得科以超過其特定犯罪所定最重本刑之刑。